【裁判字號】    98,交聲,2146
【裁判日期】    980724
【裁判案由】    聲明異議
【裁判全文】
臺灣臺中地方法院交通事件裁定        98年度交聲字第2146號
原處分機關  交通部公路總局臺中區監理所
聲明異議人
即受處分人  甲○○
上列受處分人因違反道路交通管理處罰條例案件，對於交通部公
路總局臺中區監理所中華民國98年6 月2 日所為之處分（中監違
字裁60-G9HO73504號裁決書），聲明異議，本院裁定如下：
    主    文
異議駁回。
    理    由
一、原處分意旨略以：受處分人即異議人（下稱受處分人）所有
    之車牌號碼R3-5208 號自小客車於民國98年3 月18日8 時57
    分許，在臺中市○○路724 巷口，因「不依順行方向停車」
    違規，經臺中市警察局第五分局北屯派出所員警依違反道路
    交通管理條例第56條第1 項第6 款逕行舉發，該所遂於98年
    6 月2 日，裁處受處分人罰鍰新臺幣（下同)900 元 ，於法
    並無不合等語。
二、受處分人異議意旨則以：
(一)、伊於98年3 月18日將小客車停放於臺中市○○路（位於東光
    路724 巷與太原路北側之間），伊於當時係採依車流順行方
    向前進斜向停車，並未違反道路交通處罰條例第56條第1 項
    第6 款：「不依順行方向停車」規定。
(二)、因東光路北端尚未打通至東山路，故行駛於臺中市○○路東
    側（即指位於太原路以北與東光路892 巷之間）之北上車流
    並不多，伊於臺中市○○路（位於東光路724 巷與太原路北
    側之間）依車流順行方向前進斜向停車絕對不會影響通過車
    流之正常運作。因員警照相取締該處之道路路肩甚寬，於該
    處停車不論採斜角或是直角停車，仍可留設數公尺足夠供通
    過之機慢車使用，不會影響通過車流之正常運作。
(三)、臺中市○○路（位於東光路724 巷與太原路北側之間路邊並
    未劃設小客車停車格位供小客車停車使用，且該處之停車需
    求甚高，而且位於臺中市○○路東側（即指位於太原路以北
    與東光路892 巷之間）當地住戶之小客車停車方式，伊長期
    觀察大部分為斜角或是直角方式停車【經查路邊停車方式分
    別為平行停車、斜角（30度、45度、60度、90度)停 車、直
    角方式】。若臺中市第五分局警員經常照相取締該處之斜角
    或是直角停車，該處住戶門前之停車必會改成平行停車（員
    警認定平行停車方式才會符合「依順行方向停車」之規定）
    ，但該處之住戶駐車方式長期持續仍採用斜角或直角方式停
    車。又該處2 棟高樓大廈 (其大廈名稱明唐天廈位於東光路
    762 號及世紀座標位於東光路790 號）之大樓門，大廈之住
    戶除了停放兩排機車，經常還會停駐1 排小客車，此種3 排
    （機車停兩排及小客車停1 排合計3 排）路邊停車現象屬於
    違規停車情節較為嚴重，其影響通過車流之正常運作甚鉅，
    而且臺中市○○路東側（即指位於太原路以北與東光路892
    巷之間）之機車維修店（機車維修店之住址分別為臺中市○
    ○路74 2號、754 號、776 號、840 號）共有4 處，機車維
    修店門前之路肩處亦會停放機車數排，有時還會停駐1 排小
    客車，通過前述違規停車處之巡邏警員甚少執行照相取締逕
    行舉發違規停車（可調閱該處之違規停車紀錄），因為上述
    3 排停車現象及數排機車停放於機車維修店門前之路肩處等
    2 項情形每天持續發生，未見警員持續強力取締違規停車。
    則數併排甚至3 排違規停車比伊被臺中市第五分局員警取締
    「不依順行方向停車」之情節還要嚴重，員警應優先取締影
    響通過車流正常運作之違規路邊停車。
(四)、另與臺中市第五分局不遠處之臺中市○○路140 號旁三光巷
    兩側住戶門前駐車方式亦是採用斜角或是直角方式停車，伊
    每次經過三光巷皆看到三光巷兩側住戶門則駐車方式亦是持
    續採用斜角或是直角方式停車，部分車輛駐車時前佔用快車
    道部分空間，必會影響通過車流之正常運作，前述斜角或是
    直角方式停車情形每天持續發生，幾乎未見警貝持續強力取
    締違規停車。
(五)、臺中市第五分局若認為該局轄區路邊以斜角或是直角等停車
    方式，係違反道路交通處罰條例第56條第1 項第6 款：「不
    依順行方向停車」，該局應長期持續安排員警持續取締或照
    相逕行告發，建議應先發函給臺中區監理所，請臺中區監理
    所提供自97年9 月19日至98年3 月18日止，有關於臺中市○
    ○路140 號旁之三光巷兩側及臺中市○○路東側等處之違反
    道路交通處罰條例第56條第1 項第6 款：「不依順行方向停
    車」違規件數之相關詳細資料（該資料至少應包含違規日期
    及時間、遠規地點、取締員警姓名），即可看出臺中市第五
    分局執行取締或照相逕行告發「不依順行方向停車」，是否
    達到公平性、一致性、持續性及合乎比例原則，而不是為了
    達成某種業務績效進行取締或照相逕行告發。又依行政程序
    法第6 條：「行政行為，非有正當理由，不得為差別待遇。
    」臺中市第五分局執行取締或照相逕行告發．不依順行方何
    停車」之行為，已明顯違反行政程序法第6條 之規定，即有
    差別待遇。
(六)、若臺中區監理所提供自97年9 月18日至98年3 月18日止之第
    五點所述地點之「不依順行方向停車」違規件數不多，即可
    呈現臺中市第五分局並不是以「不依順行方向停車」違規案
    件為其主要執行取締之政策；若是「不依順行方向停車」違
    規件數甚多，且執行取締「不依順行方向停車」之不同員警
    甚多，即呈現執行取締「不依順行方向停車」係為臺中市第
    五分局主要執行取締之政策。
(七)、本案若屬於違反道路交通處罰條例第56條第1 項第6 款：「
    不依順行方向停車」，則前述兩處地點不會長期持續採用斜
    角或是直角方式停車。因此，表示臺中市第五分局於前述兩
    處地點執行取締或告發「不依順行方向停車」不力，否則前
    述兩處地點也不會長期持續採用斜角或是直角方式停車，故
    臺中市第五分局分局長似乎有違反公務員「應作為而未作為
    」，有瀆職之嫌？
(八)、本案所列之相片係屬不同時間之拍攝，伊僅挑選其中少部份
    相片加以呈列。伊曾對三光巷兩側住戶門前採用斜角或是直
    角方式停車數量於現場計算，至少70輛以上，臺中市○○路
    東側住戶門前採用斜角或是直角方式停車數量於現場計算，
    至少40輛以上。因此，若臺中市第五分局於前述兩處地點執
    行取締或告發「不依順行方向停車」之件數<110件，即表示
    違反行政程序法第6 條之規定，即員警執法有差別待遇或怠
    惰。基於上述理由爰請撤銷原裁決書云云。
三、按汽車停車時，應依車輛順行方向緊靠道路右側，但單行道
    應緊靠路邊停車。其右側前後輪胎外側距離緣石或路面邊緣
    不得逾40公分，道路交通安全規則第112 條第2 項定有明文
    。次按汽車駕駛人停車時，有不依順行方向，或不緊靠道路
    右側，或併排停車，或單行道不緊靠路邊停車者，處600 元
    以上1,200 元以下罰鍰，道路交通管理處罰條例第56條第1
    項第6 款亦有明文。
四、本件受處分人陳定州所有車號R3-5208 號自用小客車於98年
    3 月18日8 時57分許，在臺中市○○路724 巷口處，因「不
    依順行方向停車」違規，經臺中市警察局第五分局北屯派出
    所員警以拍照方式採證，並以受處分人所有之汽車違反道路
    交通管理處罰條例第56條第1 項第6 款規定之行為掣單舉發
    ，此有採證照片1 幀、臺中市警察局舉發違反道路交通管理
    事件通知單乙紙附卷可稽。
五、受處分人於其所提出之聲明異議狀內，對於駕駛上開車輛於
    前揭時間、地點有斜向停放方式之事實並不爭執，然否認違
    規並以前開情詞置辯，經查：
(一)、按道路交通安全規則第112 條第1 項第15款、第2 項規定，
    停車之位置及方式除經公路主管機關、市區道路主管機關或
    警察機關有特別規定外，原則上應依車輛順行方向緊靠道路
    右側停放，此乃基於管理車輛停放秩序、避免車輛隨意停放
    影響交通安全之目的所為之規定。而依卷附採證照片及受處
    分人所提出之現場照片觀之，本件受處分人停放位置之臺中
    市○○路724 巷口，並未劃設紅、黃線，固屬得自由停車之
    處所，惟受處分人停車時仍應遵守原則性之規定，即應依車
    輛順行方向採與道路平行之方式停放，受處分人採斜向方式
    停放即屬於法有違。又受處分人雖辯稱停車地點以斜向停車
    方式停放未阻礙交通乙節，縱令屬實，亦未能解免聲請人未
    依順行方向違規停車應負之責。另自受處分人提供之卷附現
    場照片觀察，該處所有之車輛係與車行方向斜停或垂直方向
    停放於車道上，顯有不依順向停車之事實灼然甚明，自應依
    上開條例第56條第1 項第6款 「不依順行方向停車」之規定
    處罰，縱因執法單位未能積極取締，致民眾誤以該處所不依
    順行方向停車為合法而積非成是之情形，仍不能使原為違規
    之行為，因執法單位之未取締而使之成為合法，亦即受處分
    人所指民眾之停車習慣縱認屬實，仍不能解免其違規之事實
    。復按道路交通管理處罰條例第56條第1 項各款之規定，僅
    以有該項各款違規行為之一者，即為成立，不得任由受處分
    人自行判斷是否已致妨害交通，否則法律即形同虛設，且因
    每個人主觀認定之不同，益徵維護交通安全之困難。
(二)、又行政行為，非有正當理由，不得為差別待遇，行政程序法
    第6 條定有明文，此即行政法上之平等原則。是基於事理之
    本質，相同事件固應為相同之處理，不得任意為差別之待遇
    ，然在法治國家，遵守法規為每一國民之責任，自不得以他
    人或自己過去之違規行為未被取締，即執為自己亦可以不遵
    守規定之適法理由，否則即係曲解前揭平等原則及由平等原
    則所衍生之行政自我拘束原則之真義，亦即人民不得主張「
    不法之平等」。故行政機關若怠於行使權限，致人民因個案
    違法狀態未排除而獲得利益時，該利益並非法律所應保護之
    利益，其他人民自不能要求行政機關比照該違法案例而授予
    利益。是受處分人指摘本件舉發地點多數人均係如此違規停
    車或有違規情節更重未遭取締等情，縱認屬實，均不能據為
    受處分人本件免罰之理由，灼然甚明。受處分人前揭抗辯尚
    有誤解。
六、綜上所述，受處分人確有於前揭時地不依順行方向停放車輛
    之違規行為。從而，原處分機關依前開道路交通管理處罰條
    例第56條第1 項第6 款之規定，裁處受處分人罰鍰900 元，
    經核並無違誤，本件異議為無理由，應予駁回。
七、據上論斷，應依道路交通案件處理辦法第19條，裁定如主文
    。
中    華    民    國    98    年    7     月    24    日
                        交通法庭  法  官  蔡美華
上正本證明與原本無異。
如不服本裁定，應於送達後5日內，向本院提出抗告狀。
                                  書記官  張皇清
中    華    民    國    98    年    7     月    24    日


司法院資訊處製作；財團法人民間司法改革基金會備份。
